臺灣雲林地方法院刑事判決　　　　　　　96年度交易字第69號
公　訴　人　臺灣雲林地方法院檢察署檢察官
被　　　告　丙○○
上列被告因過失傷害案件，經檢察官提起公訴（96年度偵字第20
44號），本院判決如下：
    主  文
丙○○因過失傷害人致重傷，處有期徒刑陸月，如易科罰金，以
新臺幣壹仟元折算壹日，減為有期徒刑月，如易科罰金，以新
臺幣壹仟元折算壹日。
    事  實
一、丙○○於民國95年12月11日晚間9時40分許，騎乘車牌號碼C
    2J-230號重型機車，沿雲林縣西螺鎮○○里○○○ ○路由南往
    北方向行駛，行經西螺大橋P29 處前時，本應注意車輛行駛
    時之車前狀況，隨時採取必要之安全措施，以避免危險之發
    生，而依當時天候晴朗、夜間有照明、視距良好、無障礙物
    等情形，並無不能注意之情事，竟疏未注意車前狀況，為求
    超車而不慎從後追撞在同向車道由潘進興所騎乘之腳踏車，
    致潘進興人車倒地，並受有頭部外傷、顱內出血、呼吸衰竭
    、骨髓炎、泌尿道感染、左側偏癱無力、語音模糊難辨、二
    便失禁需用尿布等難治之傷害。
二、案經潘進興之妻甲○○訴由雲林縣警察局西螺分局報告臺灣
    雲林地方法院檢察署檢察官偵查後起訴。
    理  由
一、證據能力之判斷：按被告以外之人於審判外之陳述雖不符刑
    事訴訟法第159 條之1 至之4 等4 條之規定，而經當事人於
    審判程序同意作為證據，法院審酌該言詞陳述或書面陳述作
    成時之情況，認為適當者，亦得為證據，刑事訴訟法第159
    條之5 第1 項定有明文。其立法意旨在於傳聞證據未經當事
    人之反對詰問予以核實，原則上先予排除。惟若當事人已放
    棄反對詰問權，於審判程序中表明同意該等傳聞證據可作為
    證據，基於尊重當事人對傳聞證據之處分權，及證據資料愈
    豐富，愈有助於真實發見之理念，且強化言詞辯論主義，使
    訴訟程序得以順暢進行，上開傳聞證據亦均具有證據能力。
    經查，被告及檢察官就本院所引用卷內被告以外之人於審判
    外之陳述，於審判程序均同意作為證據，且本院審酌前開證
    據資料作成時之情況，均無不法之情事，並與待證事實具有
    關聯性，認為適宜作為本案之證據，故均有證據能力。
二、訊之被告丙○○就其於犯罪事實欄所載之時、地，騎乘C2J-
    230 號重型機車撞擊被害人潘進興所騎乘之腳踏車，致被害
    人潘進興受傷就醫等情，已坦白承認，僅稱：我懷疑被害人
    潘進興所受之腦出血傷害是中風性腦出血，而不是車禍撞擊
    所造成之腦出血，以及被害人後來產生之併發症是否與我的
    過失行為有關等語。經查：
  (一)被告於上揭時、地因過失撞擊被害人潘進興致被害人人車倒
    地之事實，有道路交通事故現場圖（警卷第7 頁）、道路交
    通事故調查報告表(一)、(二)（警卷第8 頁至第9 頁）、現場及
    車損照片13張（警卷第10頁至第16頁）等在卷可稽。按汽車
    行。駛時，駕駛人應注意車前狀況，並隨時採取必要之安全
    措施，道路交通安全規則第94條第3 項定有明文，被告駕車
    自應注意及此，且依當時天候晴朗、夜間有照明、視距良好
    、無障礙物等情形，並無不能注意之情事，竟疏未注意，未
    能確實保持安全距離，並注意車前狀況，採取必要之安全措
    施，致超車時撞擊被害人，是被告為有過失。且其對本件客
    觀事實之自白應與事實相符。
  (二)而被害人潘進興於發生本件車禍當日經送雲林西螺慈愛醫院
    就醫，經診斷為「神智昏迷、頭皮有3 公分血腫、左臉擦傷
    2 公分、右手擦傷8 公分，照電腦斷層發現右側腦出血」等
    情，有慈愛綜合醫院96年6 月25日慈愛醫事字第0960000184
    號函及潘進興之主治醫師回覆單及病歷資料影本各1 份（本
    院卷第19頁至第25頁）、慈愛綜合醫院96年7 月25日慈愛醫
    事字第0960000219號函暨所附被害人潘進興於95年12月11日
    之電腦斷層掃描資料光碟1 份（本院卷第27頁至第28頁）等
    在卷可查。後被害人於95年12月12日經轉送財團法人彰化基
    督教醫院（下稱彰化基督教醫院）接受開顱及血塊清除手術
    ，依當時病歷記載，其出血位置位於右側顳葉，出血量約60
    ml，有該院96年9 月17日九十六彰基病歷字第096090176 號
    函（本院卷第34頁）及檢附之病歷資料在卷可考。被害人於
    接受手術治療後仍有呼吸衰竭、骨髓炎、泌尿道感染、左側
    偏癱無力、語音模糊難辨、二便失禁需用尿布等難治之傷害
    ，有臺北市立聯合醫院中興院區診斷證明書、中醫部診斷治
    療紀錄、身心障礙手冊各1 份在卷可參（96年度偵字第2044
    號卷第29頁至第31頁）。
  (三)至於被害人所受之上開重傷害，是否與被告之過失行為有因
    果關係：
  1.經本院函詢西螺慈愛綜合醫院，該院主治醫師洪慶鴻回復以
    ：「以血塊的位置看來，較像腦中風出血，但119 代訴因不
    慎車禍。」（本院卷第20頁）；又經函詢彰化基督教醫院，
    經該院函覆稱：「依潘君之電腦斷層檢查及手術紀錄發現，
    引起此次腦出血之原因，可能有多重因素；就臨床判斷，該
    出血位置為一般常見腦出血中風之位置，如潘君有高血壓、
    糖尿病或其他危險因子，則造成腦出血中風的可能性較高，
    但臨床上亦無法排除因外傷後導致生理徵象，如血壓變化所
    導致之後續變化（出血）案例」、「臨床上常見中風後因肢
    體乏力或步態不穩，導致後續頭部外傷；亦有案例為因被撞
    後，導致腦中風之後續發生。其因果關係經常難以絕對判定
    。」，有上開彰化基督教醫院函在卷可按（本院卷第34頁至
    第35頁）。
  2.經閱被害人潘進興之彰化醫院病歷發現，被害人確有未經治
    療之高血壓病史（病史（Brief History）Patient is a 53
    year-old married Taiwanese man, a factory worker wi-
    th hypertension history …. This 53 year-old male p-
    atient with history of Hypertension without control,
    …. 見彰化基督教醫院病歷第8 頁）。
  3.而被告於本院審理時稱其跟隨在被害人後方約有三分鐘之久
    ，見被害人騎腳踏車有左右搖晃，在寬度1 公尺範圍內蛇行
    之情形，惟其後又稱「就我進橋後，大概隔了4 、5 個橋墩
    就看到他了」、「（看到他到撞倒他，經過幾個橋墩？）2
    、3 個。」、「（2 、3 個橋墩沒多遠，所以你不可能跟他
    3 分鐘）是」等語（本院審理筆錄第10頁至第11頁）。則顯
    見被告對被害人當時之騎乘腳踏車之狀況已記憶不清或描述
    有稍嫌誇大之情，而騎乘腳踏車為求平衡，會有左右稍微偏
    移之情形，並無違背一般經驗。又被告亦供稱：其本來要超
    被害人的車，結果發現對向有來車，所以就往右靠，就撞倒
    被害人的腳踏車，於是就雙雙倒地等語（本院審理卷第9 頁
    ）。況依被告於本件車禍發生前尚能騎乘腳踏車之身體狀況
    ，難認被害人於本件車禍發生前或當時有正好發生腦中風之
    情形。
  4.綜合上開醫院病歷、函覆意見、被告之供詞及本案所有證據
    資料，應認被告雖有高血壓病史，惟於本件車禍發生前或當
    時並未正好發生腦中風，應係被告過失撞擊被害人之腳踏車
    ，致被害人倒地後，因撞擊力道及被害人血壓變化等多重因
    素導致被害人腦出血，並引發後續之併發症，故被告之過失
    行為，與被害人所受之重傷害結果，仍有因果關係。
  (四)故本件事證已臻明確，被告犯行堪以認定，應依法論科。
三、核被告所為，係犯刑法第284 條第1 項後段過失致重傷罪，
    爰審酌被告並無前科，素行良好，本件因一時不慎致罹刑章
    ，及被告之過失程度、被害人所受之傷害程度、本件之多重
    因果關係、被告因無力支付被害人家屬所提之和解金額，致
    無法達成和解，惟被害人家屬仍可依民事程序向被告求償，
    與被告之智識程度、家庭狀況等一切情狀，量處如主文所示
    之刑，並諭知易科罰金之折算標準。又被告之犯行符合中華
    民國九十六年罪犯減刑條例得以減刑之規定，爰依該條例第
    2 條第1 項第3 款、第7 條、第9 條，予以減其宣告刑二分
    之一，再諭知易科罰金之折算標準，如主文所示。
據上論斷，應依刑事訴訟法第299 條第1 項前段、刑法第第284
條第1 項後段，刑法施行法第1 條之1 ，中華民國九十六年罪犯
減刑條例第2 條第1 項第3 款、第7 條、第9條，判決如主文。
本案經檢察官乙○○到庭執行職務
中　　華　　民　　國　　96　　年　　12　　月　　4　　日
            刑事第一庭    審判長法  官
                                法  官
                                法  官
以上正本證明與原本無異。
如不服本判決，應於判決送達後10日內，向本院提出上訴狀。
                                書記官　黃秋萍
中　　華　　民　　國　　96　　年　　12　　月　　4　　日
附錄法條：中華民國刑法第284條第1項
因過失傷害人者，處 6 月以下有期徒刑、拘役或 5 百元以下罰
金，致重傷者，處 1 年以下有期徒刑、拘役或 5 百元以下罰金
。
